【裁判字號】    89,交易,145
【裁判日期】    890509
【裁判案由】    過失傷害
【裁判全文】
臺灣板橋地方法院刑事判決                        八十九年度交易字第一四五號
    公  訴  人  臺灣板橋地方法院檢察署檢察官
    被      告  甲○○
                乙○○
右列被告因過失傷害案件，經檢察官提起公訴（八十八年度偵字第一六○九六號），
本院判決如左：
    主  文
乙○○、甲○○因過失傷害人，各處有期徒刑月，如易科罰金均以佰元折算壹日
。
    事  實
一、乙○○於民國八十八年六月六日晚上八時許，騎乘牌照ＦＤＴ─四七五號重型機
    車，沿台北縣中和市○○路往土城方向行駛，途經莒光路與同路二○五之一號旁
    小巷之設有閃光黃燈號誌之交岔路口及路口前劃有禁止跨越之分向限制線路段，
    本應遵守各該道路交通號誌、標線之指示，並注意汽車不得佔用來車道在交岔路
    口中心處前搶先左轉，暨駛至無號誌之交岔路口，轉彎車應讓直行車先行，而當
    時為雨天之夜晚，該無行車管制號誌之交岔路口夜間有照明、視距良好，為濕潤
    、無缺陷、無障礙物之柏油路面，其意識清楚、所駕車輛機件正常，並無不能注
    意之情事，竟未暫停讓直行車先行，即在交岔路口前跨過分向限制線左轉，適有
    甲○○騎乘牌照ＱＱＧ─七六三號機車後載其子范志豪，沿該路由土城往中和方
    向行駛，亦無不能注意之情事，於該巷口右側斑馬線前見楊車左轉，卻疏未採取
    必要之安全措施，即貿然駛越，使其機車前端與楊車右側相撞倒地，因此受有右
    膝擦挫傷八公分、右手第五小指骨折合併右手擦挫傷之傷害，乙○○亦受有雙肘
    擦挫傷、右手第三、四指撕裂傷、右小腿及右肩挫傷之傷害。
二、案經甲○○、乙○○訴由台北縣警察局中和分局報請台灣板橋地方法院檢察署檢
    察官偵查起訴。
    理  由
一、訊據被告乙○○、甲○○就伊分別騎乘ＦＤＴ─四七五號及ＱＱＧ─七六三號機
    車（以下分別簡稱為「楊車」及「彭車」）於前揭設有閃光黃燈之交岔路口，因
    彭車車首與楊車右側相撞，使雙方倒地受傷等情，固不諱言，然矢口否認有何過
    失，被告乙○○辯稱肇事時彭車係由范志豪騎乘，快速衝過來撞伊云云，被告甲
    ○○則以伊越過巷口時見對方騎車跨過雙黃線駛來，因閃避不及始肇事置辯。經
    查：
  (一)被告乙○○辯稱肇事之彭車係由范志豪騎乘云云未舉證以實其說，並為被告甲○
    ○及證人范志豪否認，而該機車果係范志豪騎乘，以其車頭衝撞楊車至如現場照
    片所示越過巷口、停置於往中和方向之莒光路車道上之撞擊力道，其於三日後到
    警局做證時，焉會有如證人即執勤警員盧進欽證稱未見其身上有明顯外傷之情形
    （見本院八十九年四月二十五日訊問筆錄），被告乙○○前開指控即屬無憑。又
    肇事後ＦＤＴ─四七五號機車停置在莒光路往中和方向車道上，即面向該路二○
    五之一號旁巷口左側，機車後輪距左側巷口邊線約零點八尺處，輪後靠近交岔路
    旁劃有一徑長略大於機車車身之虛線圓圈，而該圓圈乃雙方肇事後在現場所述兩
    車撞擊點，業據盧進欽到庭供明（見本院八十九年四月二十四日訊問筆錄），以
    被告甲○○供稱撞擊前其車每小時約三十公里之行進速度，楊車右側遭其正面衝
    撞後殊不可能毫未滑行即留置於最初之撞擊點內，參照後述被告甲○○供承伊發
    現對方轉彎時彭車所在之位置，可見楊車開始左轉時，彭車尚在斑馬線前，未進
    入交岔路口，二車撞擊地亦非在越過巷口如前揭楊車靜止之位置，被告甲○○就
    此所辯自無可取。
  (二)右開肇事雙方之機車如何行駛，致兩車相撞使被告受傷等情，業據甲○○、乙○
    ○相互指訴綦詳，並有道路交通事故調查報告表、現場照片六幀、診斷證明書二
    紙可稽，參以被告乙○○供稱：「我左轉時看見對方的機車是在前面汽車修理廠
    大約的距離約法庭前後的距離（當庭丈量約九點四一公尺），我看見她們時候，
    她們車速很快，我預計她們不會很快接近路口，我就打了方向燈直接轉過去，沒
    有暫停，（從準備左轉到被撞上約走多少距離？）差不多行走二個半機車的車身
    距離，：：當要轉彎車速是二十至二十五公里，我準備轉彎到被撞的時間大約一
    到二秒鐘。（看見對方後有無煞車？）我沒有煞車，後來就被撞倒了，我是一轉
    就被撞了，沒有閃避。憑良心講，我有跨越雙黃線左轉，那個路口以任何人來騎
    ，就會跟我一樣搶先左轉」、「我去量過彭女行向之斑馬線距離巷口切線是一千
    五百公分」（見本院八十九年三月二十七日及同年四月二十四日訊問筆錄），被
    告甲○○亦供稱：「在撞擊之前，我印象中都沒有看見對方的車子，等我看見時
    就看見對方打方向燈就直接轉彎。：：我看見對方的車到撞車都沒煞車，也沒改
    變方向及變換車道，：：我撞擊之前也沒減速，我看見對方到撞到前只是一剎那
    間，沒有辦法估計幾秒鐘。（被撞之前妳車在何處？）我的機車當時是在斑馬線
    前面一點點。（到底妳當時看見對方之機車轉過來時，妳距離對方的車有多少距
    離？）我的車在我提出的照片斑馬線的地方，距離對方的機車，警察幫我量大約
    三台計程車的距離。最初我沒有發現對方的機車，我看見對方他距離雙黃線終點
    約三台車地方轉彎，我看到對方車轉彎就是這樣的距離。：：我看見對方越過雙
    黃線的地方距離巷口大約七、八公尺遠」、「（從妳行向的斑馬線到巷口約有多
    小距離？）差不多機車車身二、三台的距離」（見同前筆錄），足見本件車禍係
    因被告乙○○見彭車駛來，未暫停讓其先行，即在交岔路口前搶先跨過分向限制
    線左轉，與被告甲○○騎乘機車預見楊車跨線左轉後，卻疏未採取必要避煞措施
    所致，即台灣省車輛行車事故覆議鑑定委員會八十九年元月十九日府覆議字第八
    八一五五一號覆議意見書亦同此認定。
  (三)被告甲○○見楊車在路口分向限制線終點約七、八公尺處搶先左轉，當時其車尚
    在巷口斑馬線前，有如前述，而肇事巷口寬四點二公尺，為現場圖所明載，彭車
    行向之斑馬線距巷口右側邊線之距離依現場照片所示乃大於巷口之寬度，被告甲
    ○○亦稱約二、三台機車車身長，顯見被告甲○○初見楊車左轉時兩車相距離至
    少在十五點四公尺以上（﹝4.2×2﹞＋7＝15.4），自此行至兩車相撞處亦應逾
    八點四公尺，按其供稱每小時約三十公里之速度（每秒行進約八點三公尺），換
    算其預見起至撞擊時止，至少歷時一點零一秒以上，已較交通部六十六年十月二
    十七日交路六六字第一○二七五號函附「汽車行駛距離及反應距離一覽表」所示
    一般汽車駕駛人平均反應力四分之三秒為長，殊難謂其無暇採取適當之避讓措施
    ，台灣省台北縣區車輛行車事故鑑定委員會八十八年八月二十六日北鑑字第八八
    六三六號鑑定意見書僅認：「甲方（即被告乙○○）搶先左轉且未讓直行車先行
    」，漏未慮及被告甲○○有無預見及能否採取應變措施，其鑑定結果即有瑕疵，
    尚難據為其有利之認定。
二、按雙黃實線設於路段中，用以隔對向車道，並雙向禁止超車、跨越或迴轉；駕駛
    人駕駛汽車應遵守道路交通標誌、標線、號誌之指示，並注意車前狀況，隨時採
    取必要之安全措施；汽車左轉彎時，應行至交岔路口中心處左轉，不得佔用來車
    道搶先左轉；如行駛至無號誌之交岔路口，除轉彎車已達中心線處開始轉彎者，
    直行車應讓彎車先行外，轉彎車應讓直行車先行，道路交通標誌標線號誌設置規
    則第一百四十九條第一項第八款、道路交通安全規則第九十條、第九十四條第三
    項、第一百零二條第一項第二款、第四款、第六款分別定有明文，被告駕駛汽車
    自均應注意遵守前揭規定，而事故發生時為雨天之夜晚，該無行車管制號誌之交
    岔路口夜間有照明、視距良好，為濕潤、無缺陷、無障礙物之柏油路面，為道路
    交通事故調查報告表所明載，被告供稱其意識清楚，所駕車輛機件正常，即皆無
    不能注意之情事，被告乙○○竟未暫停讓直行先行，即在交岔路口前跨過分向限
    制線搶先左轉，與被告甲○○疏於注意車前狀況，復未採取必要避煞措施肇事，
    就本件事故之發生均有過失，其行為互與對方被撞受傷間有相當之因果關係，各
    應負過失罪責。是本件事證明確，被告二人犯行均堪認定；至被害人與有過失，
    就被告各自過失責任之成立不生影響，仍應依法論科。
三、核被告乙○○、甲○○所為均係犯刑法第二百八十四條第一項前段之過失傷害罪
    ，其二人皆無犯罪前科，有台灣高等法院被告全國前案紀錄表及台灣高等法院檢
    察署刑案紀錄簡覆表各二紙可參。爰審酌被告各自之品性、過失程度、被害人所
    受傷害及其犯後坦承部分犯行，迄未賠償對方損害之犯後態度等一切情狀，分別
    量處如主文所示之刑，並均諭知易科罰金之折算標準，資以懲儆。
據上論斷，應依刑事訴訟法第二百九十九條第一項前段，刑法第二百八十四條第一項
前段、第四十一條、罰金罰鍰提高標準條例第一條前段、第二條，判決如主文。
本案經檢察官楊仲濃到庭執行職務
中      華      民      國    八十九    年      五      月      九      日
                                      臺灣板橋地方法院交通法庭
                                          法  官  周建興
右正本證明與原本無異。
如不服本判決，應於判決送達後十日內，向本院提出上訴狀。
                                          書記官  許清秋
中      華      民      國    八十九    年      五      月      十一    日
刑法第二百八十四條
因過失傷害人者，處六月以下有期徒刑、拘役或五百元以下罰金。致重傷者，處一年
以下有期徒刑、拘役或五百元下罰金。
從事業務之人，因業務上之過失傷害人者，處一年以下有期徒刑、拘役或一千元以下
罰金。致重傷者，處三年以下有期徒刑、拘役或二千元以下罰金。


司法院資訊處製作；財團法人民間司法改革基金會備份。
